臺灣臺中地方法院刑事判決　　　　　　　96年度易字第4463號
公　訴　人　臺灣臺中地方法院檢察署檢察官
被　　　告　甲○○
　　　　　　　　　　　樓
　　　　　　　　　　　3樓
上列被告因詐欺案件，經檢察官提起公訴（96年度偵字第8589號
），本院判決如下：
    主    文
甲○○幫助意圖為自己不法之所有，以詐術使人將本人之物交付
，處有期徒刑陸月，如易科罰金，以新臺幣壹仟元折算壹日，減
為有期徒刑月，如易科罰金，以新臺幣壹仟元折算壹日。
    事    實
一、甲○○明知他人蒐集存摺、密碼、提款卡等帳戶資料，顯係
    欲以該蒐集來之帳戶遂行財產上犯罪之目的，而將個人帳戶
    、提款卡及密碼等物交予非金融機關承辦貸款之人員，可預
    見此帳戶等物足供詐欺取財之人頭帳戶，以收取受騙者匯入
    之款項使用，仍不違背其本意，竟基於幫助詐欺集團詐欺取
    財之不確定故意，其於民國95年11月8 日見自由時報刊登「
    台新輕鬆貸」之貸款訊息後，即依上述廣告所載之電話號碼
    與對方聯絡，並約定於同日下午16時許，在臺中縣太平市○
    ○路上之一品萱茶藝館內，與不知真實姓名年籍，自稱「賴
    嘉惠」之成年女子商談貸款事宜，而將其國民身分證、健保
    卡及所其開設上海銀行、土地銀行、中華郵局股份有限公司
    及台新國際商業銀行太平分行（下稱台新銀行）帳號000000
    00000000號之存摺、提款卡及密碼交予「賴嘉惠」。嗣「賴
    嘉惠」取得上開帳戶等物後，旋即與該集團共同基於意圖為
    自己不法所有之犯意聯絡，由已成年詐騙集團成員，於95年
    11月9 日上午9 時許，先後佯裝為臺灣臺北地方法院檢察署
    執行處承辦人員、警員打電話予乙○○，向乙○○誆稱：乙
    ○○之帳戶遭詐騙集團盜用，為便於監控遭盜用之帳戶，需
    申請網路銀行及密碼交由金融監督管理委員會控管等語，致
    乙○○不疑有他，陷於錯誤，即依其指示辦理網路銀行，並
    將密碼告訴對方，俟詐欺集團成員取得網路銀行之密碼後，
    即於翌日自乙○○所開立之帳戶內轉帳新臺幣（下同）199
    萬8 千元至石尚立（檢察官已另案向臺灣彰化地方法院提起
    公訴）所開設合作金庫銀行彰化分行0000000000000 帳戶內
    ，並於同日再由石尚立所有上述之帳戶內轉帳90萬元，至甲
    ○○所有上述台新銀行太平分行之帳戶內後，旋即遭詐欺集
    團成員提領一空。嗣乙○○發覺有異報警處理，始知受騙。
二、案經乙○○訴由臺中縣警察局霧峰分局報告臺灣彰化地方法
    院檢察署檢察官呈請臺灣高等法院臺中高分院檢察署檢察長
    令轉臺灣臺中地方法院檢察署檢察官偵查起訴。
    理    由
壹、程序方面：
    按被告以外之人於審判外之言詞或書面陳述，除法律有規定
    者外，不得作為證據，刑事訴訟法第159 條第1 項定有明文
    。又被告以外之人於審判外之陳述，雖不符前四條之規定，
    而經當事人於審判程序同意作為證據，法院審酌該言詞陳述
    或書面陳述作成時之情況，認為適當者，亦得為證據。當事
    人、代理人或辯護人於法院調查證據時，知有第159 條第1
    項不得為證據之情形，而未於言詞辯論終結前聲明異議者，
    視為有前項之同意，刑事訴訟法第159 條之5 第1 項、第2
    項亦定有明文。本件告訴人乙○○、證人即同案被告石尚立
    於警詢時所為陳述，為被告以外之人於審判外之陳述，被告
    於本院準備程序及審理過程中未聲明異議，依前開刑事訴訟
    法第159 條之5 第2 項之規定，應視為被告同意將該等陳述
    作為證據，本院認告訴人乙○○、證人即同案被告石尚立於
    警詢時所為陳述，適宜作為證據，故認渠等上述之陳述均具
    有證據能力。
貳、實體方面：
一、訊據被告甲○○固坦承上開4 本帳戶存摺、提款卡及密碼等
    物均為其自行申請所取得，而遭詐欺集團成員做為向告訴人
    乙○○詐欺取財轉帳匯款之帳戶使用等節不諱，惟矢口否認
    有何幫助詐欺取財之犯行，辯稱：伊以前曾辦過信用貸款所
    以才會將帳簿交給「賴嘉惠」去辦貸款。伊於95年10月間交
    給「賴嘉惠」，地點在臺中縣太平市○○路上的茶藝館，伊
    把上海銀行、土地銀行、台新銀行及郵局的存摺、提款卡及
    密碼一併交給「賴嘉惠」，在場有伊、「賴嘉惠」、鐘政蔚
    及不知名的男子在車上，「賴嘉惠」跟伊說一星期內會與伊
    聯絡，第3 天「賴嘉惠」也有打電話給伊，告訴伊貸款正在
    進行，到了第7 天後，伊再打電話給「賴嘉惠」就打不通了
    云云。惟查：
  (一)告訴人乙○○因誤信詐騙集團成員上述之不實訊息，因而受
    騙辦理網路銀行，並將密碼告知詐欺集團成員，詐欺集團成
    員取得網路銀行之密碼後，即自乙○○所開立之帳戶內轉帳
    199 萬8 千元至石尚立所開設上開帳戶內，再由石尚立之帳
    戶轉帳90萬元至甲○○所有上述台新銀行太平分行之帳戶內
    等事實，業據告訴人乙○○於警詢中指訴綦詳，並經證人即
    同案被告石尚立於警詢中供述明確，並有合作金庫商業銀行
    彰化分行96年1 月4 日合金彰存字第0950008329號函所附客
    戶石尚立95年12月客戶當月份交易資料查詢單、新開戶建檔
    登錄單、合作金庫綜合儲存款存款印鑑卡、台新國際商業銀
    行95年12月27日台新作集字第9517659 號函所附客戶基本資
    料查詢表、往來印鑑暨資料卡、台幣存款歷史交易明細查詢
    表、受理詐騙帳戶通報警示簡便格式表、內政部警政署反詐
    騙案件紀錄表、受理刑事案件報案三聯單、「賴嘉惠」名片
    、合作金庫商業銀行彰化分行96年3 月2 日合金彰存字第
    0960000983號函所附各類存款分戶交易明細表各1 紙在卷可
    稽。且被告對於告訴人乙○○受騙遭詐欺集團成員將「賴嘉
    惠」帳內之款項轉帳至石尚立上述帳戶內，再將其中90萬元
    轉帳至被告所使用上述帳戶等事實亦不爭執，足見告訴人受
    詐欺集團成員之欺騙而匯款至被告所有上述帳戶之事實，應
    堪認定。
  (二)依證人即被告之前男友鐘政蔚於本院審理時證述：向「賴嘉
    惠」辦理貸款前伊和甲○○都覺很奇怪，伊也有跟甲○○談
    過，但因甲○○缺錢，所以甲○○說先要試試看。甲○○貸
    款前曾向伊說她擔心以此方式辦理貸款的話，帳戶會被非法
    使用，因為擔心所以事後甲○○打好幾次電話與「賴嘉惠」
    聯絡，問「賴嘉惠」辦理貸款的進度。案發前伊曾問朋友如
    何辦理貸款，朋友說到銀行繳交在職證明等資料，銀行會查
    證，如果銀行審核通過就會通知貸款人，且銀行也會看信用
    好壞決定是否放貸。伊與甲○○曾問過台新銀行、土地銀行
    等多家銀行，但他們都不讓我們辦理，因為我們工作條件不
    符合銀行貸款的要件等語（見本院卷第49、50、52頁）；及
    被告於警詢中供述：曾質疑對方會將伊的帳戶做為詐欺人頭
    帳戶使用，所以才一直打電話聯絡對方等語（見臺灣彰化地
    方法院96年度偵字第1690號卷第12頁）以觀；參以現今不肖
    之犯罪集團大量收購或使用他人之存款帳戶，持以供作犯罪
    使用，藉此逃避查緝之犯罪類型層出不窮，復經媒體廣為披
    露，被告為心智成熟之成年人，且受有國中畢業之教育，具
    有相當社會經驗，有警詢筆錄在卷（見臺灣彰化地方法院96
    年度偵字第1690號卷第10頁）可按，其對此當無不知之理。
    綜上所述，被告向「賴嘉惠」辦理貸款前，即因經濟陷於困
    窘，信用不佳，曾向金融機構辦理貸款應急，遭受理貸款之
    多家銀行審核後所拒絕，遂轉向「賴嘉惠」辦理貸款；且被
    告與證人鐘政蔚於事前即十分疑慮「賴嘉惠」極有可能將被
    告之帳戶充當做為詐欺匯款之人頭帳戶使用，但被告為解決
    經濟之困難，不得不放手一搏，而將前揭帳戶、提款卡及密
    碼等物交付「賴嘉惠」辦理貸款，被告事後多次打電話向「
    賴嘉惠」詢問辦理貸款之進度，在在適足以證明被告對於其
    交付上述帳戶、提款卡及密碼等物予「賴嘉惠」辦理貸款前
    ，已預見上述帳戶等物，極有可能為詐欺集團做為收取受騙
    者匯入之款項使用，並對利用該帳戶作為詐欺取財使用結果
    之發生，亦不違背其本意，其具有幫助詐欺取財之不確定故
    意甚明。是以，被告前揭所辯，顯係事後卸責之詞，要難採
    信，本件事證明確，被告犯行堪以認定。
二、查「賴嘉惠」與打電話予告訴人乙○○之已成年詐欺集團成
    員等人組成之詐騙集團，共同基於意圖為自己不法所有之犯
    意聯絡，以上述方式為詐術，使告訴人乙○○陷於錯誤而辦
    理網路銀行，並將密碼告知詐欺集團成員，詐欺集團成員取
    得網路銀行之密碼後，即自乙○○所開立之帳戶內轉帳199
    萬8 千元至石尚立所開設上開帳戶內，並再由石尚立之帳戶
    內轉帳90萬元，至被告所有上述台新銀行太平分行之帳戶內
    ，該詐欺集團所為，係犯刑法第339 條第1 項之詐欺取財罪
    。被告僅參與提供金融機關帳戶予他人供詐欺取財使用，並
    無證據證明其有參與詐欺取財之行為，或有與本件詐欺取財
    之人有詐欺之犯意聯絡，是被告基於幫助之意思，參與詐欺
    取財構成要件以外之行為，為幫助犯。核被告提供上述帳戶
    予詐欺集團成員之犯行，係犯刑法第339 條第1 項之幫助詐
    欺取財罪。「賴嘉惠」與其他詐騙集團成員間，所為前開詐
    欺取財犯行，有犯意聯絡及行為分擔，為共同正犯，惟幫助
    犯係從犯，從屬正犯而成立，刑法上既無「共同幫助」之情
    ，則被告所為之前揭幫助恐嚇取財犯行，當亦無「幫助共同
    」之可言（司法院廳刑一字第1104號函亦同此見解），附
    此敘明。被告幫助他人犯前開詐欺取財罪，爰依刑法第30條
    第2 項之規定，按正犯之刑減輕之。爰審酌被告任意將上述
    銀行帳戶存摺、提款卡及密碼等物出售他人，使不法詐騙集
    團使用，且其所提供帳戶非惟幫助詐騙者遂行詐財目的，同
    時使詐欺者得以隱匿其真實身分，減少遭查獲之風險，愈使
    彼等肆無忌憚，加深犯罪之猖獗，迄今未與告訴人乙○○達
    成和解，賠償其所受之損失等一切情狀，量處如主文所示之
    刑，並諭知易科罰金之折算標準，以示懲儆。又被告所犯上
    開罪名之時間，係於96年4 月24日以前，且合於中華民國96
    年罪犯減刑條例第2 條第1 項第3 款規定之減刑條件，應依
    該條例規定減其宣告刑2 分之1 ，即如主文所示之減得之刑
    ，並依上開條例第9 條之規定諭知易科罰金之折算標準。
據上論斷，應依刑事訴訟法第299 條第1 項前段，刑法第339 條
第1 項，第30條第1 項前段、第2 項、第41條第1 項前段，刑法
施行法第1 條之1 第1 項、第2 項前段，中華民國96年罪犯減刑
條例第2 條第1 項第3 款、第7 條、第9 條，判決如主文。
中　　華　　民　　國　　96　　年　　11　　月　　28　　日
              刑事第一庭  審判長  法  官  唐光義
                                  法  官  郭妙俐
                                  法  官  楊萬益
上開正本證明與原本無異。
如不服本判決，應於送達後10日內向本院提出上訴狀（須附繕本
），上訴於臺灣高等法院臺中分院。
                                  書記官  薛淑玲
中　　華　　民　　國　　96　　年　　11　　月　　28　　日
附錄論罪科刑法條：
中華民國刑法第339條：
意圖為自己或第三人不法之所有，以詐術使人將本人或第三人之
物交付者，處五年以下有期徒刑、拘役或科或併科1000元以下罰
金。
以前項方法得財產上不法之利益或使第三人得之者，亦同。
前二項之未遂犯罰之。
